【裁判字號】    97,抗,194
【裁判日期】    970618
【裁判案由】    聲明異議
【裁判全文】
臺灣高等法院臺中分院刑事裁定           97年度抗字第194號
抗  告  人  甲○○
上列抗告人因聲明異議案件，不服臺灣臺中地方法院中華民國96
年12月31日第一審裁定（96年度聲字第2892號）提起抗告，本院
裁定如下：
    主    文
抗告駁回。
    理    由
一、抗告意旨略以：原裁定認提起非常上訴係專屬檢察總長之職
    權，法院並無置喙之餘地，惟依最高法院88年度台抗字第28
    8號、88年度台抗字第346號裁定意旨，可見受判決人指判決
    有再審或違背法令，而執行檢察官未提訴糾正誤判者，法院
    應依受判決人之異議，審酌所指違背法令如係存在，即應撤
    銷檢察官未提訴糾正之違失，因檢察官就違背法令之誤判指
    揮歸檔，顯違刑事訴訟法第 442條之規定。又受刑人及配偶
    可聲明異議，惟對造之自訴人不能異議，有失司法公平性，
    自不因法律未規定自訴人亦得異議，即認其不得聲明異議，
    是自訴人既為受判決人之一，當享有就檢察官不當指揮之異
    議權云云。
二、經查：
  (一)按自訴案件之判決書，應送達於該管檢察官，檢察官接受
      不受理或管轄錯誤之判決書後，認為應提起公訴者，應即
      開始或續行偵查，刑事訴訟法第 336條定有明文。又判決
      確定後，發見該案件之審判係違背法令者，最高法院檢察
      署檢察總長得向最高法院提起非常上訴，檢察官發見有前
      條情形者，應具意見書將該案卷宗及證物送交最高法院檢
      察署檢察總長，聲請提起非常上訴，刑事訴訟法第 441條
      、第 442條亦有明定。由上開法律規定內容可知，對於諭
      知不受理或管轄錯誤之自訴案件開始或續行偵查；對於確
      定判決提起非常上訴或聲請提起非常上訴，均分別專屬於
      檢察官或檢察總長之職權，抗告人如認檢察官對於自訴案
      件經諭知不受理後，未依職權開始或續行偵查，以及對於
      確定判決未提起或聲請提起非常上訴係不當者，應向職司
      此項職掌之檢察機關聲請，而非向法院聲明異議。況非常
      上訴之目的在求統一法律之適用，故檢察官是否依刑事訴
      訟法第 442條規定，添具意見書將該案卷宗及證物送交最
      高法院檢察署檢察總長，聲請提起非常上訴，非關執行之
      指揮，亦不屬刑事訴訟法第 484條聲明異議之範圍。是抗
      告人不得徒憑己意，認檢察官就自訴不受理部分，未開始
      或續行偵查；就無罪部分，未添具意見書將該案卷宗及證
      物送交最高法院檢察署檢察總長，聲請提起非常上訴，即
      係執行指揮之不當，更不得謂法院得因抗告人之聲明異議
      ，而具有審酌應否開始或續行偵查；或可否提起非常上訴
      之職權，否則將違反權利分立及法院係不告不理之法治原
      則。
  (二)最高法院 88年度台抗字第288號裁定意旨略以：「原法院
      之上開判決（指抗告人甲○○另涉犯之誣告罪及誹謗罪）
      ，就再抗告人（即甲○○，下同）於83年 3月31日，以同
      一函件之內容，散布檢察官吳文忠等人不實之貪事證部
      分，究係基於包括的單一犯意同時為之，或基於誣告及妨
      害名譽之不同犯意為之，犯罪事實之認定不明確，致與援
      用之法令不相適合，因於判決之結果有影響，業經本院於
      88年8月5日以 88年度台非字第214號判決，將上開判決關
      於再抗告人妨害名譽部分撤銷，發回原法院依判決前之程
      序更為審判，則該部分判決似已回復其判決前之狀態。且
      原法院於裁定駁回本件抗告前，亦已行文臺灣臺中地方法
      院檢察署，撤回再抗告人部分之執行。此與檢察官執行指
      揮之當否攸關，原法院未詳加究明，遽予裁定駁回抗告，
      尚嫌未洽」等語。另最高法院 88年度台抗字第346號裁定
      意旨略以：「本件再抗告人（即甲○○，下同）被訴誣告
      、誹謗案件，經臺灣臺中地方法院就誣告罪部分判處有期
      徒刑1年8月、誹謗罪部分判處有期徒刑1年4月，應執行有
      期徒刑 2年10月。再抗告人不服第一審判決上訴於第二審
      法院，原審法院認為前揭誣告、誹謗案件，有無裁判上一
      罪關係，誹謗罪是否已經確定，尚待斟酌，乃於87年4月1
      5日撤回執行。臺灣臺中地方法院檢察署亦於87年4月22日
      將全卷檢還原審法院，並註銷指定應於87年 4月20日報到
      之執行命令。其後再抗告人對於誹謗部分聲請再審，且經
      原審法院於87年 5月29日，以87年度聲再字第69號刑事裁
      定認為尚未確定，駁回再審聲請。則誹謗罪部分是否已經
      確定，即饒有研求餘地，原審未再細究，認為檢察官指定
      再抗告人應於88年 4月23日報到執行誹謗罪之執行命令並
      無不當，再抗告人之異議無理由，維持第一審駁回聲明異
      議之裁定，而駁回抗告，尚嫌速斷」等語。核最高法院上
      開二件裁判意旨，均係關涉抗告人甲○○另犯誹謗罪與誣
      告罪是否屬裁判上一罪之關係，所犯之誹謗罪是否已確定
      ，檢察官得否據以執行誹謗罪所處之有期徒刑等與執行指
      揮有關之事項，惟本案與最高法院上開裁判所指之案件並
      不相同，且抗告人聲明異議之事項亦非關於執行之指揮，
      自不得比附援引。
  (三)按受刑人或其法定代理人或配偶，以檢察官執行指揮為不
      當者，得向諭知該裁判之法院聲明異議，刑事訴訟法第48
      4 條定有明文，故得為提出異議之人，當限於該案件之受
      刑人或其法定代理人或配偶。法律規定於受刑人之外，受
      刑人之法定代理人或配偶亦有得為聲明異議之權，係為受
      刑人之利益，以避免其因故無法或未即時提出之情形。況
      得行使異議權人，係因檢察官之指揮執行處分受有不利益
      之人，此觀異議權之設計係為受有不利益處分人之救濟程
      序自明，非如抗告人所言，凡受判決之人，不問有無受有
      不利益之情形，均有異議權。是法律制度既未賦與自訴人
      得就檢察官執行之指揮聲明異議，則抗告人自無異議之權
      利甚明。
  (四)綜上所述，原審駁回抗告人之異議並無違誤。抗告意旨仍
      執前詞指摘原裁定不當，為無理由，應予駁回。
三、據上論斷，應依刑事訴訟法第412條，裁定如主文。
中    華    民    國    97    年    6     月    18    日
            刑事第六庭    審判長法  官  李  文  雄
                                法  官  林  靜  芬
                                法  官  張  恩  賜
上列正本證明與原本無異。
如不服本裁定應於收受本裁定後 5日內向本院提出抗告書狀，其
未敘述抗告理由者，並得於提起抗告後10日內向本院補提理由書
狀（均須按他造當事人之人數附繕本）「切勿逕送上級法院」。
                                書記官  陳  如  慧
中    華    民    國    97    年    6     月    18    日


司法院資訊處製作；財團法人民間司法改革基金會備份。
